最　高　行　政　法　院　判　決　　　　　　　　　九十三年度判字第一五六六號
　　上　訴　人　丙○○
　 　　　　　　　　　　　　　.
　　被 上訴 人　財政部臺北市國稅局
　　代　表　人　乙○○
右當事人間因綜合所得稅事件，上訴人對於中華民國九十二年六月十八日臺北高等行
政法院九十一年度交訴字第四號判決，提起上訴，本院判決如左：
    主  文
上訴駁回。
上訴審訴訟費用由上訴人負擔。
    理  由
壹、本件上訴人主張：查本件系爭金額新臺幣（下同）七百萬元確係由陳中銘個人給
    付上訴人，此因上訴人提供現金予陳中銘運用，陳中銘則依雙方約定給付上訴人
    一定金額之報酬，從未談及投資損益分配，上訴人自始則無參與投資建築案之本
    意，此事實與陳中銘在調查局中部地區機動工作組（下稱調查局中機組）陳述與
    上訴人金錢往來情形並無二致，此外並有介紹人胡景彬可資證明。從而系爭金額
    自始即不應列入寶翊建設公司（下稱寶翊公司）帳戶，應無所得稅法第十四條第
    一項第一類營利所得暨同法施行細則第十一條規定之適用。被上訴人既指上訴人
    所得為投資之營利所得，竟未就上述各點深入查明，以明真相，僅憑陳中銘在調
    查局之供述遽以認定上訴人所獲七百萬為投資之營利所得，顯未盡實質調查之能
    事，殊嫌速斷。至上訴人將系爭金額分別存入黃英彥及黃英程銀行帳戶，被上訴
    人亦未經實際調查，遂依調查局中機組片面說辭，率按遺產及贈與稅法第二十四
    條及第四十四條規定分別核定稅額並科處一倍罰鍰。嗣經上訴人循行政救濟程序
    ，已獲臺北高等行政法院以九十年度訴字第四五六四號、九十一年度簡字第一六
    五號判決訴願決定及原處分均撤銷確定在案。是被上訴人以經依法判決撤銷之案
    件為其主張作立論依據，而刻意忽略原因事實之調查，顯然違悖依證據認定事實
    之原則，況被上訴人課徵上訴人贈與稅，上訴人於八十七年十月十二日提出之復
    查申請書雖有投資「中港綠邸」、「中清大第」之說辭，惟上訴人復於同年十
    一月五日復查補充理由書已陳明所謂參與投資，均係根據調查局中機組函送被上
    訴人所作之陳述而為答辯，並非意在承認投資。況被上訴人課徵上訴人贈與稅，
    其在稅法上之重點為上訴人有無贈與稅法規定之贈與行為，要非上訴人是否參與
    投資，兩者涇渭分明不可不辨。另本件系爭七百萬元依關係人間支付流程、資金
    來源及最後歸屬，認定為上訴人實質所得，為上訴人自始所不爭，惟上訴人既已
    主張並非投資而獲營利所得，而係融資現款供陳中銘使用而獲得對價之報酬，一
    再請求被上訴人查明更正，而不予理會，終至提起本件訴訟。本件前經鈞院以上
    訴人究係直接投資寶翊公司？或透過陳中銘投資該公司？其投資金額有無列入寶
    翊公司帳戶？如未列入該公司帳戶依上開所得稅法施行細則規定，能否認上訴人
    為該公司股東？上訴人所收得之利潤與寶翊公司之盈餘分配有無關係？其他股東
    又如何分配盈餘？上訴人與陳中銘關係如何？如僅上訴人所稱之借貸關係，則系
    爭所得究係所得稅法第十四條第一項第一類之營利所得或同項第十類之其他所得
    ？均有待進一步調查釐清。原審審理中，被上訴人仍未就發回意旨指明應行調查
    各點有所調查，猶執陳詞空泛指摘上訴人主張為非實在，而審理法院亦無視於鈞
    院上開指示，未責令被上訴人調查舉證，又未本職權自行調查，僅以空泛臆測之
    詞否定上訴人之主張，遽予認定上訴人之所得為營利所得，非但有應行調查之證
    據不予調查及不憑證據認定事實，有判決不適用法則之違法，且有判決不備理由
    之違法，再其理由謂上訴人以隱名方式直接投資寶翊公司，則其非公司法之公司
    股東甚明，乃又謂上訴人係該公司股東，理由亦屬矛盾，爰請判決廢棄原審判決
    。
貳、被上訴人則以：按對於高等行政法院判決之上訴，非以其違背法令為理由，不得
    為之。行政訴訟法第二百四十二條定有明文。依同法第二百四十三條第一項規定
    ，判決不適用法規或適用不當者，為違背法令。而判決有同法條第二項所列各款
    情形之一者，為當然違背法令。是當事人提起上訴，以原審判決有違背法令為理
    由時，始得提起上訴。查上訴人於原審法院所述各節，業經原審法院，逐一詳為
    審酌，予以論駁在案，並無判決不備理由之情形，上訴人仍執前詞反覆訴求，僅
    為上訴人法律見解之歧異，要難符合上訴之理由，爰請判決駁回之。
參、原審斟酌全辯論意旨及調查證據之結果，以：查上訴人八十三年度有取自寶翊公
    司之所得七、○○○、○○○元，及臺中市第六信用合作社、第二信用合作社、
    第十一信用合作社之營利所得計六、六九六元，其配偶甲○○當年度綜合所得稅
    結算申報，漏未合併申報前開所得計七、○○六、六九六元之事實，有各類所得
    扣繳暨免扣繳媒體申報資料、非扣繳所得資料傳票及調查局中機組八十七年一月
    十五日振廉字第一○○四三號函及所附寶翊公司負責人陳中銘之調查筆錄、相
    關資金流向表等件影本附原處分卷可稽，並為上訴人所不爭執，堪認為真實。且
    寶翊公司負責人陳中銘於八十五年七月十一日在調查局中機組所作調查筆錄中，
    就上訴人係投資寶翊公司推出之「中清大第」「中港綠邸」建築及其過程、約定
    相關事項陳述甚詳，並非草率泛稱上訴人投資寶翊公司，參以上訴人確以前述約
    定方式取得本金及利潤，陳中銘所言自堪採信。況陳中銘將系爭款項存入上訴人
    之子黃英彥及黃英程銀行帳戶，被上訴人另案課徵上訴人贈與稅並處罰鍰，上訴
    人於八十七年十月十二日提出之復查申請書，其理由欄之說明自始至終均稱系爭
    所得為其投資獲利，有該復查申請書影本附原處分卷可按。而上訴人於本件復查
    及一再訴願時，均稱系爭所得為陳中銘所為贈與，嗣於行政訴訟中改稱為借貸之
    利息所得，前後所言不一，果係借貸所生利息，豈有未自始一貫明之理？衡以
    上訴人當時任職臺灣臺中地方法院（以下稱臺中地方法院）法官兼院長，依其身
    分，投資轄區內之建設公司獲取與本金顯不相當之高額利潤，本不適當，其透過
    當時任臺中地方法院庭長之訴外人胡景彬為投資，自不宜明列於公司帳；此自寶
    翊公司負責人陳中銘明確指出上訴人投資該公司之特定建築案，且其係以私人帳
    戶支票支付上訴人之投資本金及利潤，益見上訴人係以隱名方式直接投資寶翊公
    司，要不得以其投資金額未列入寶翊公司帳戶，即認其非該公司股東。又本件顯
    不合常態之投資獲利，衡情自不能與寶翊公司之盈餘分配或其他股東獲配盈餘等
    同論之，上訴人主張均無可採。從而原處分及一再訴願決定均違誤，乃判決駁回
    上訴人在原審之訴。
肆、本院查：（一）、按「個人之綜合所得總額，以其全年左列各類所得合併計算之
    ：第一類：營利所得：公司股東所分配之股利、合作社社員所分配之盈餘、合夥
    組織營利事業之合夥人每年度應分配之盈餘、獨資資本主每年自其獨資經營事業
    所得之盈餘及個人一時貿易之盈餘皆屬之。」「納稅義務人已依本法規定辦理結
    算申報，但對依本法規定應申報課稅之所得額有漏報或短報情事者，應處以所漏
    稅額兩倍以下之罰鍰。」為行為時所得稅法第十四條第一項、第一百十條第一項
    所明定。本件上訴人配偶甲○○民國八十三年度綜合所得稅結算申報，原經被上
    訴人核定。嗣被上訴人依調查局中機組通報資料，以上訴人八十三年度有取自寶
    翊公司及信用合作社之營利所得計七、○○六、六九六元漏未合併申報，短漏所
    得稅額二、三五三、九○三元，除併課上訴人配偶八十三年度綜合所得稅外，並
    處以罰鍰一、一七六、二○○元。上訴人就取自寶翊公司之營利所得七、○○○
    、○○○元及罰鍰部分申請復查，未獲變更，一再訴願均遭決定駁回，乃向本院
    提起行政訴訟，經本院於九十一年七月二十五日以九十一年度判字第一三四一號
    判決發交原審法院審理。原審判決關於上訴人投資寶翊公司所推出之「中清大第
    」、「中港綠邸」建築，獲取營利所得七、○○○、○○○元，以及上訴人在原
    審之主張如何不足採等事項均已詳為論斷。又上訴人實際出資投資於寶翊公司所
    推出之「中清大第」、「中港綠邸」建築經營事業，因此而獲取投資報酬，雖其
    非寶翊公司所登記之股東，然其為實質的股東，自不得主張其非寶翊公司所登記
    之股東而規避其實質的營利所得。再者，上訴人所主張之證人胡景彬之配偶王素
    緞亦涉有漏報胡景彬取自投資於寶翊公司之營利所得之綜合所得稅事件，業經本
    院九十二年度判字第八○七號判決駁回上訴而確定在案。另原審法院以九十年度
    訴字第四五六四號、九十一年度簡字第一六五號判決撤銷各該訴願決定及原處分
    在案，惟據之並不足以否定原審判決關於上訴人營利所得之事實認定。是原審判
    決認本件原處分之認事用法，均無違誤，維持原處分及訴願決定，而駁回上訴人
    在原審之訴，其所適用之法規與該案應適用之現行法規並無違背，與解釋判例，
    亦無牴觸，並無所謂原審判決有違背法令之情形；又證據之取捨與當事人所希冀
    者不同，致其事實之認定亦異於該當事人之主張者，不得謂為原審判決有違背法
    令之情形。（二）、上訴人對於業經原審判決詳予論述不採之事由再予爭執，核
    屬法律上見解之歧異，要難謂為原審判決有違背法令之情形。本件上訴論旨，仍
    執前詞，指摘原審判決違誤，求予廢棄，難認有理由，應予駁回。
據上論結，本件上訴為無理由，爰依行政訴訟法第二百五十五條第一項、第九十八條
第三項前段，判決如主文。
中　　華　　民　　國　　九十三　　　年　　　十二　　　月　　　九　　　　日
                    最 高 行 政 法 院  第 二 庭
                                審 判 長 法  官　　　葉　振　權
                                         法  官      黃　合　文
                                         法  官　　　劉　鑫　楨
                                         法  官　　　吳　明　鴻
                                         法  官　　　梁　松　雄
右  正  本  證  明  與  原  本  無  異
　　　　　　　　　　　　　　　　　　　　 法院書記官　陳　盛　信
中　　華　　民　　國　　九十三　　　年　　　十二　　　月　　　九　　　　日
